【裁判字號】    99,上訴,349
【裁判日期】    990323
【裁判案由】    違反毒品危害防制條例
【裁判全文】
臺灣高等法院高雄分院刑事判決         99年度上訴字第349號
上  訴  人
即  被  告    甲○○
上列上訴人因違反毒品危害防制條例案件，不服臺灣屏東地方法
院98年度訴字第1051號中華民國98年11月26日第一審判決（起訴
案號：臺灣屏東地方法院檢察署98年度毒偵字第1046號），提起
上訴，本院判決如下：
    主  文
上訴駁回。
    事  實
一、甲○○（另4 次施用毒品部分已因撤回上訴而確定）曾於民
    國（以下同）90年間，因施用毒品案件，經台灣屏東地方法
    院裁定送觀察、勒戒，認無繼續施用毒品之傾向，90年4 月
    19日執行完畢釋放，90年間再因施用毒品案件，經本院裁定
    令入戒治處所強制戒治，並經檢察官起訴，戒治部分於91年
    12月13日執行完畢，刑責部分經同院分別判處有期徒刑10月
    、7 月，應執行有期徒刑1 年2 月確定，於95年4 月26日執
    行完畢。另於95年間因施用第一、二級毒品、竊盜、詐欺等
    案件，經同院分別判處有期徒刑10月、4 月、8 月、1 年2
    月、8 月、4 月、8 月、9 月、7 月、5 月，減刑後應執行
    有期徒刑2 年3 月確定，應執行至100 年2 月2 日始期滿。
    猶不知悔改，復於98年6 月4 日某時，在屏東縣東港鎮○○
    里○○路○段之堤防，基於施用第一級毒品海洛因之犯意，
    以將海洛因加水置於針筒後注入體內之方式，施用第一級毒
    品海洛因1 次；另基於施用第二級毒品甲基安非他命之犯意
    ，以將甲基安非他命置於玻璃管內以火燒烤後，吸食所產生
    煙霧之方式，施用第二級毒品甲基安非他命1 次。嗣於98年
    6 月7 日下午5 時35分許，在上址為警查獲其持有殘留第一
    級毒品海洛因之注射針筒1 支。經警採尿送驗，檢出嗎啡及
    甲基安非他命陽性反應。
二、案經屏東縣政府警察局東港分局移送臺灣屏東地方法院檢察
    署檢察官偵查起訴。
    理  由
一、上揭施用毒品之事實，業据上訴人甲○○於警訊、偵查、原
    審及本院審理時已坦承不諱，復查上訴人甲○○歷次為警查
    獲，於98年6 月7 日晚上7 時2 分許經警採取其尿液送驗結
    果，呈嗎啡及甲基安非他命陽性反應，此有台灣檢驗科技股
    份有限公司98年6 月19日編號KＺ000000000000號濫用藥物尿
    液檢驗報告1 份在卷可稽，並有注射針筒1 支扣案可資佐證
    ，堪認上訴人甲○○前開施用毒品之自白核與事實相符。又
    修正毒品危害防制條例就施用毒品者，祇於「初犯」及「5
    年後再犯」二種情形，有其追訴條件之限制，即須於初犯經
    觀察、勒戒或強制戒治釋放後，5 年內均無施用毒品之行為
    ，始能認其前所實施之觀察、勒戒或強制戒治已足遮斷毒癮
    ，而得於5 年後再犯時，再予適用初犯之規定，重行觀察、
    勒戒等程序。倘5 年內已經再犯，被依法追訴處罰，縱其第
    3 次（或第3 次以上）施用毒品之時間在初犯釋放5 年以後
    ，即與「5 年後再犯」之情形有別，且因已於「5 年內再犯
    」，顯見其再犯率甚高，原實施觀察、勒戒或強制戒治，已
    無法收其實效，而無5 年戒斷期之存在，自無再經觀察、勒
    戒及強制戒治之必要，應由檢察官逕行起訴（最高法院95年
    度台非字第59號、第65號判決意旨、95年度第7 次刑庭會議
    決議意旨參照）。查被告前於90年間，因施用毒品案件，經
    台灣屏東地方法院裁定送觀察、勒戒，認無繼續施用毒品之
    傾向，90年4 月19日執行完畢釋放，90年間再因施用毒品案
    件，經同院裁定令入戒治處所強制戒治，並經檢察官起訴，
    戒治部分於91年12月13日執行完畢，刑責部分經本院分別判
    處有期徒刑10月、7 月，應執行有期徒刑1 年2 月確定，於
    95年4 月26日執行完畢。另於95年間因施用第一、二級毒品
    、竊盜、詐欺等案件，經同院分別判處有期徒刑10月、4 月
    、8 月、1 年2 月、8 月、4 月、8 月、9 月、7 月、5 月
    ，減刑後應執行有期徒刑2 年3 月確定之事實，有臺灣高等
    法院被告前案紀錄表、臺灣高等法院在監在押全國紀錄表在
    卷可參，則被告於前案經觀察勒戒執行完畢後，於5 年內已
    經再犯，並經依法追訴處罰，雖本案施用毒品之時間在初犯
    釋放5 年後，惟上訴人甲○○既已先於「5 年內再犯」，顯
    見其再犯率甚高，原實施觀察、勒戒已無法收其實效，而無
    5 年戒斷期之存在，參諸前揭判決意旨，自無再經觀察、勒
    戒及強制戒治之必要，而應由檢察官逕行起訴，上訴人甲○
    ○施用毒品，事證明確，其犯行已堪認定。
二、查海洛因、甲基安非他命分屬毒品危害防制條例第2 條第2
    項第1 款、第2 款所規定之第一級毒品及第二級毒品。核上
    訴人甲○○前開所為，分別係犯毒品危害防制條例第10條第
    1 項施用第一級毒品及同條第2 項之施用第二級毒品罪。上
    訴人甲○○持有毒品復進而施用，持有毒品之低度行為，各
    為施用毒品之高度行為所吸收，均不另論罪。上訴人甲○○
    所犯上開施用第一級毒品犯行及施用第二級毒品犯行，犯意
    各別，行為互殊，應予分論併罰。又上訴人甲○○前有如事
    實欄所示之科刑及執行情形，有臺灣屏東地方法院檢察署刑
    案資料查註紀錄表、臺灣高等法院被告前案紀錄表各1 份附
    卷足憑，其於刑之執行完畢後5 年內，故意再犯本件有期徒
    刑之2 罪，均為累犯，均應依刑法第47條第1 項加重其刑。
三、原審適用毒品危害防制條例第10條第1 項、第2 項、第18條
    第1 項前段，刑法第11條、第47條第1 項規定，並審酌上訴
    人甲○○施用毒品，戕害自己身心健康，滋生其他犯罪，且
    前有多次施用毒品前科，素行非佳，有上開前科紀錄表可稽
    ，惟念其坦承犯行，且施用毒品行為於本質上係屬自我戕害
    行為，反社會性之程度尚屬較低等一切情狀，此部分各量處
    有期徒刑8 月、5 月。扣案之注射針筒1 支其上均殘留有第
    一級毒品海洛因，其上之海洛因已無從析離，應視同毒品，
    併依毒品危害防制條例第18條第1 項規定諭知沒收銷燬。經
    核原判決認事用法並無不合，量刑亦屬適當，上訴人甲○○
    上訴謂本件之施用毒品與其所犯另案之台灣屏東地方法院98
    年度訴字第1161號案件之施用毒品，是同一次之98年6 月4
    日所為，98年6 月4 日以後到同月7 日下午5 時35分被查獲
    未曾施用毒品，是前判決效力所及云云，惟查台灣屏東地方
    法院98年度訴字第1161號案件之98年6 月4 日施用毒品是在
    屏東縣南州鄉同安村一廢棄工廠施用，而本件上訴人甲○○
    於警訊中坦承是在屏東縣東港鎮○○里○○路○段之堤防施
    用，此有台灣屏東地方法院98年度訴字第1161號刑事判決，
    及上訴人甲○○之98年6 月7 日警訊筆錄及帶警前往堤防現
    場之照片可稽（見警卷第20、21頁照片），兩者施用地點不
    同，且採尿時間相隔3 天半，足見本件施用毒品應是另次施
    用所為，其否認再次施用毒品犯罪，為無理由，應予駁回。
據上論結，應依刑事訴訟法第368 條，判決如主文。
本案經檢察官林應華到庭執行職務。
中    華    民    國    99    年    3     月    23    日
                  刑事第八庭    審判長法  官  洪兆隆
                                      法  官  郭玫利
                                      法  官  張盛喜
以上正本證明與原本無異。
施用海洛因部分如不服本判決應於收受本判決後10日內向本院提
出上訴書狀，其未敘述上訴理由者，並得於提起上訴後10日內向
本院補提理由書狀（均須按他造當事人之人數附繕本）「切勿逕
送上級法院」。
施用安非他命部分不得上訴。
中    華    民    國    99    年    3     月    23    日
                                      書記官  黃一秋
附錄本件判決論罪科刑法條
毒品危害防制條例第10條第1、2項：
施用第一級毒品者，處6月以上5年以下有期徒刑。
施用第二級毒品者，處 3 年以下有期徒刑。

司法院資訊處製作；財團法人民間司法改革基金會備份。
